臺灣高等法院民事裁定　　　　　　　　　96年度抗字第1138號
抗　告　人　甲○○
上列抗告人與相對人合作金庫商業銀行股份有限公司間訴訟救助
事件，抗告人對於中華民國96年4月16日臺灣士林地方法院96 年
度救字第10號所為裁定提起抗告，本院裁定如下：
    主  文
抗告駁回。
抗告訴訟費用由抗告人負擔。
    理  由
一、抗告人聲請意旨及抗告意旨略以：抗告人與相對人間債務人
    異議之訴事件，惟抗告人所有之多筆不動產於近10年來屢遭
    相對人聲請拍賣，致抗告人信用貶落，且生活相當困苦並無
    收入，僅靠每月新台幣（下同）3000元之老人年金糊口，惟
    嗣老人年金又遭法務部行政執行署士林行政執行處扣押，抗
    告人四處向親友告貸無門，實無資力支出本件訴訟費用；又
    本件相對人拍賣抗告人不動產而受償之價金及抗告人已清償
    之欠款，約有20 00萬元左右，顯已超過相對人對抗告人之
    債權，故抗告人提起本件債務人異議之訴顯有勝訴之希望。
    爰依民事訴訟法第107條規定，聲請准予訴訟救助等語。
二、原裁定意旨以：本件抗告人就其聲請訴訟救助之主張，僅表
    明其必有勝訴之望，而未提出任何可供即時調查之相當證據
    以釋明之，其聲請即於法不合，因而裁定駁回其訴訟救助之
    聲請。
三、按當事人無資力支出訴訟費用者，法院應依聲請，以裁定准
    予訴訟救助。但顯無勝訴之望者，不在此限。法院認定前項
    資力時，應斟酌當事人及其共同生活親屬基本生活之需要。
    又無資力支出訴訟費用之事由，應釋明之。前項釋明，得由
    受訴法院管轄區內有資力之人，出具保證書代之。民事訴訟
    法第107條、同法第109條第2、3項定有明文。又所謂無資力
    係指窘於生活且缺乏經濟信用者而言 (最高法院43年度台抗
    字第152號判例意旨參照)。所謂釋明，即提出能即時調查之
    證據，使法院信其聲請之事由為真實之謂 (同法第284條規
    定參照)。是法院調查聲請人是否無資力支出訴訟費用，專
    就聲請人所提出之證據為之，如聲請人並未提出證據，或依
    其提出之證據，未能信其無資力支出訴訟費用之主張為真實
    ，即應將其聲請駁回 (最高法院26年滬抗字第34號判例意旨
    參照)。
四、經查，抗告人主張生活相當困苦並無收入，僅靠每月老人年
    金3000元勉強糊口云云，固據其提出財政部臺北市國稅局財
    產所屬資料清單為證 (見本院卷第9頁)，惟依本院調取抗告
    人稅務電子閘門財產所得調件明細表 (見本院卷第12至14頁
    )所示，抗告人尚有土地9筆，財產總額達425萬4516元，足
    認抗告人非無財產。抗告人雖辯稱其所有之多筆不動產近10
    年來，屢遭相對人聲請拍賣，且老人年金又遭法務部行政執
    行署士林行政執行處扣押，四處向親友告貸無門，實無資力
    支出本件訴訟費用云云，惟並未提出任何證據以實其說，且
    前開土地是否有設定抵押權，及如有抵押權之設定，於清償
    其上設定抵押權所擔保之債權後是否已無剩餘價值等情，亦
    未據抗告人釋明之，難認其窘於生活且缺乏經濟信用，而無
    資力支出訴訟費用。從而，抗告人既無法提出能即時調查之
    證據，以釋明其確無資力支出訴訟費用，是其聲請訴訟救助
    ，自無從准許。原法院因而裁定駁回抗告人之聲請，於法並
    無不合。抗告意旨仍執陳詞指摘原裁定不當，求予廢棄改判
    ，為無理由，應予駁回。
三、據上論結，本件抗告為無理由，裁定如主文。
中　　華　　民　　國　　96　　年　　7　　月　　31 　　日
                  民事第十四庭
                      審判長法　官  許正順
                            法  官  張  蘭
                            法  官  黃麟倫
正本係照原本作成。
不得再抗告。
中　　華　　民　　國　　96　　年　　8 　　月　　3 　　日
                            書記官  王敬端
